臺灣基隆地方法院交通事件裁定　　　　 96年度交聲字第113號
移送機關即
原處分機關　交通部公路總局臺北區監理所基隆監理站
異　議　人
即受處分人　甲○○
上列受處分人因違反道路交通管理處罰條例案件，對於交通部公
路總局臺北區監理所基隆監理站中華民國96年1月24日所為之處
分（原處分案號：基監字第裁42-RA0000000號、第裁42-RA00000
00號、第裁42-RA0000000號），聲明異議，本院裁定如下：
    主  文
原處分均撤銷。
異議人均不罰。
    理  由
一、原處分意旨略以：異議人即受處分人（下稱異議人）甲○○
    騎乘車牌號碼LOU─712號重型機車，分別於民國95年9月7日
    9時50分許、同日16時13分許、同年月13日9時58分許，行經
    基隆市○○○路與武訓街口處，因「限速50公里、經測速時
    速62公里、超速12公里、未滿20公里」、「限速50公里、經
    測速時速65公里、超速15公里、未滿20公里」、「限速50公
    里、經測速時速64公里、超速14公里、未滿20公里」之違規
    ，分別為基隆市警察局交通警察隊員警以科學儀器照相採證
    後逕行舉發，因而依道路交通管理處罰條例第40條之規定，
    分別裁處異議人罰鍰各新臺幣（下同）1,200元。
二、異議意旨略以：異議人近日來屢次到郵政局領取違規單，皆
    因姓名不符而未能領取，經異議人主動查證，乃是監理所誤
    將異議人姓名李「歐」美誤植為李「毆」美，以致未能領取
    交通隊所寄發違規單，因異議人未能領取郵件告知違規，在
    無警覺下，於95年9月與12月間在同一路段、同一地點或同
    一日下皆以超速被交通隊以固定測速照相舉發，實感無奈，
    異議人向監理所反應，雖得監理所更正與道歉，但對於違規
    單部分卻無法減免，為保障異議人因監理所行政疏忽而未能
    領取違規單之權益，爰提起本件異議等語。
三、按處理違反道路交通管理事件，有關文書送達之程序，依行
    政程序法之規定，違反道路交通管理事件統一裁罰基準及處
    理細則第5條定有明文。而行政程序法中對於文書之送達，
    於應受送達人之住居所、事務所或營業所為之。於應送達處
    所不獲會晤應受送達人時，得將文書付與有辨別事理能力之
    同居人、受僱人或應送達處所之接收郵件人員。又送達不能
    依前2條規定為之者，得將文書寄存送達地之地方自治或警
    察機關，並作送達通知書兩份，1份黏貼於應受送達人住居
    所、事務所、營業所或其就業處所門首，另1份交由鄰居轉
    交或置於該送達處所信箱或其他適當位置，以為送達；前項
    情形，由郵政機關為送達者，得將文書寄存於送達地之郵政
    機關；寄存機關自收受寄存文書之日起，應保存3個月，行
    政程序法第72條第1項、第73條第1項、第74條亦分別定有明
    文。而所謂以寄存送達而生合法送達之效力者，除應踐行寄
    存送達之程序要件外，尚須應受送達人處於可得知悉該送達
    文書內容之狀態者，始足當之，若應受送達人根本無從得知
    該送達文書之內容者（例如：受送達人實際未住居於送達處
    所或有合法原因無法領取該寄存之文書），自不生合法送達
    之效力。查本件基警交字第RA0000000號、RA0000000號及RA
    0000000號舉發違反道路交通管理事件通知單，均經投遞郵
    局以「招領逾期」退回，固有基隆市警察局96年2月16日基
    警交字第0960005498號函及大宗郵資已付掛號函件封面3張
    在卷可稽，且依上述3張函件封面所示，員警寄件地址確為
    異議人之住所「基隆市○○街103巷8號2樓」無訛，然觀之
    上述3張函件封面所載，其上收件人姓名均將異議人之姓名
    「甲○○」誤繕為「李毆美」，故本件是否如異議人所述因
    收件人誤繕致其無法至郵局領局上述違規通知單，自有查明
    之必要。經本院依職權向臺灣郵政股份有限公司基隆郵局函
    詢關於姓名錯誤可否領取寄存之掛號郵件一事，該局函覆以
    「依據本公司掛號函件處理須知招領郵件之規定：須查驗其
    身分證明文件確係本人無誤後，始可領取；如姓名錯誤則無
    法領取，並於招領期限（15日）後退回原寄件人」等語，有
    該局96年5月14日基營字第0960100287號函1紙在卷可稽，顯
    見異議人辯稱因舉發單位誤將其姓名繕寫錯誤，致無法領取
    上述3張舉發違規通知單，而無從知悉該等通知單之內容，
    應堪採信，依前揭說明，本件寄存送達自屬不合法，故上述
    3 張舉發違規通知單並未合法送達異議人，首堪認定。
四、次按，違反道路交通管理處罰條例之行為，自行為成立之日
    起；行為有連續或繼續之狀態者，自行為終了之日起，逾3
    個月不得舉發，道路交通管理處罰條例第90條定有明文。上
    開規定，旨在避免法律關係遲不確定致生法秩序不安定之結
    果，並同時保障人民權益。本件自異議人違規時（95年9月7
    日9時50分、同日16時13分、同年月13日9時58 分）起，迄
    今已逾3個月，因之，本件應再深究者係舉發通知單之未合
    法送達，是否足以動搖舉發之效力，即是否會影響舉發程序
    之完成，經查：
  (一)依違反道路交通管理事件統一裁罰基準及處理細則第11條第
    1項第3款規定：「行為人有本條例之情形者，應填製舉發違
    反道路交通管理事件通知單，並於被通知人欄予以勾記，其
    通知聯依下列規定辦理：一、當場舉發者，應填記駕駛人或
    行為人姓名、性別、出生年月日、地址、身分證統一編號及
    車主姓名、地址、車牌號碼、車輛種類。被查獲之駕駛人或
    行為人為受處分人時，應於填記通知單後將通知聯交付該駕
    駛人或行為人簽名或蓋章收受之；拒絕簽章者，仍應將通知
    聯交付該駕駛人或行為人收受，並記明其事由及交付之時間
    ；拒絕收受者，應告知其應到案時間及處所，並記明事由與
    告知事項，視為已收受；二、受處分人非該當場被查獲之駕
    駛人或行為人，舉發機關應另行送達之；……四、逕行舉發
    者，應按已查明之資料填註車牌號碼、車輛種類、車主姓名
    及地址，並於通知單上方空白處加註逕行舉發之文字後，由
    舉發機關送達被通知人」，可知，舉發可分為「當場舉發」
    及「逕行舉發」，當場舉發者，以填製舉發通知單，並將舉
    發通知單交由受處分人收受或被查獲之行為人代收為舉發程
    序完成暨生效之要件；而逕行舉發者，則以填製舉發通知單
    ，並將舉發通知單送達於受處分人，其舉發程序始告完成而
    發生效力，故在逕行舉發時，舉發通知單之送達自屬舉發程
    序完成暨生效之必備要件，且其送達程序應依行政程序法之
    規定行之（詳如前述）。
  (二)再按，公法上有特定相對人之意思表示或意思通知，除法律
    有特別規定者外，在非對話為之者，應以達到相對人時生效
    ，所謂達到，則使相對人居於可得瞭解之狀態為已足（最高
    行政法院68年度判字第838號裁判可資參照）。又行政程序
    法就行政機關所為有特定相對人之書面行政處分或行政行為
    之送達，於第67條至第91條定有明文，同法第110條第1項復
    明定：「書面之行政處分自送達相對人及已知之利害關係人
    起；書面以外之行政處分自以其他適當方法通知或使其知悉
    時起，依送達、通知或使知悉之內容對其發生效力」。故交
    通違規行為舉發之性質，不論屬公法上有相對人之書面意思
    通知或行政處分，均應將書面（即舉發通知單）送達於受通
    知人，或使其達於可得瞭解舉發通知單之內容之狀態，始完
    成舉發程序而發生效力。至於行政程序法第49條規定：「基
    於法規之申請，以掛號郵寄方式向行政機關提出者，以交郵
    當日之郵戳為準」之規定，僅限於人民依法規請求行政機關
    為特定行政行為時，始有適用之餘地。揆其立法目的，係對
    於申請人是否遵守法定期間之證明，基於郵遞送信時間非申
    請人所能控制，其延誤難以歸責於申請人，為維護人民之權
    益，爰採發信主義，而將郵送時間予以扣除（法務部法律
    字第006701號函示參照）。亦即，行政程序法第49條係針對
    人民對行政機關有所請求時，明定採取發信主義，此與同法
    就行政機關對於相對人之書面行政處分或其他行政行為之通
    知係採取到達主義者，尚有不同。是以舉發通知單未合法送
    達於受通知人，或未使其達於可得瞭解舉發通知單之內容者
    ，其舉發之程序自屬未完成。
  (三)查異議人騎乘其所有之LOU─712號重型機車分別於前揭時、
    地，有上述超過規定最高時速行駛之違規行為，為異議人所
    不爭執，復有舉發通知單及採證照片在卷可稽，固堪認異議
    人有超速之違規行為。惟交通違規事件之處罰（裁決），必
    須該違規事件業經合法舉發為前提，於逕行舉發之案件，猶
    須將舉發通知單送達於違規人，始生舉發之效力。本件舉發
    通知單並未合法送達，業如前述，故舉發機關所為之舉發程
    序即屬未完成，且因異議人違規時間（95年9月7日9時50分
    、同日16時13分、同年月13日9時58分）迄今均已逾3月，依
    道路交通管理處罰條例第90條之規定應不得舉發，縱舉發單
    位有意重新踐行合法送達程序俾完成其舉發處分，亦因本案
    業已逾越該「3個月舉發時效」，而不得再為舉發，詎原處
    分機關不察，猶依道路交通管理處罰條例第40條之規定，分
    別裁處異議人罰鍰各1,200元，顯有未當，原處分既均有如
    上所述之違誤，自應由本院予以撤銷，並均為異議人不罰之
    諭知。
五、據上論斷，應依道路交通案件處理辦法第20條，裁定如主文
    。
中　　華　　民　　國　　96　　年　　5 　　月　　30　　日
                  交通法庭法  官  王美婷
以上正本證明與原本無異。
對於本件裁定如有不服，應於送達後5日內， 向本院提出抗告書
狀，敘述抗告之理由，抗告於臺灣高等法院。
中　　華　　民　　國　　96　　年　　5 　　月　　30　　日
                          書記官  劉珍珍
